【裁判字號】    95,簡上,31
【裁判日期】    950323
【裁判案由】    詐欺
【裁判全文】
臺灣高雄地方法院刑事判決              95年度簡上字第31號
公  訴  人  臺灣高雄地方法院檢察署檢察官
被      告  乙○○
上列上訴人因詐欺案件，不服本院高雄簡易庭94年度簡字第6692
號中華民國94年11月22日第一審簡易判決（聲請簡易判決處刑書
案號：94年度偵字第22432 號），提起上訴，本院判決如下：
    主  文
上訴駁回。
    事  實
一、乙○○可預見一般取得他人金融帳戶使用之行徑，常與財產
    犯罪所需有密切之關聯，可能係為掩飾不法之財產犯罪，避
    免有偵查犯罪權限之執法人員循線查緝，以確保犯罪所得之
    不法利益，並掩人耳目，竟仍以縱有人以其金融帳戶實施詐
    欺取財犯行，亦不違背其本意之幫助犯意，於民國90年5 月
    29日起迄91年1 月15日間之某日，在某不詳地點，將其在中
    華郵政股份有限公司左營南站郵局（下稱左營南站郵局）申
    請開設之帳戶（局號：0000000 、帳號：0000000） 存摺、
    提款卡及提款密碼，均提供予姓名年籍不詳之人使用。嗣取
    得乙○○上開帳戶存摺、提款卡及提款密碼等物之姓名年籍
    不詳女子，即意圖為自己不法之所有，先於不詳時間在自由
    時報上刊登代辦貸款之廣告，俟丙○○於91年2 月初某日見
    該廣告而撥打報載電話，即由上開持有乙○○帳戶之女子接
    聽，並自稱係任職於「通寶融資機構」之「李青霞」，向丙
    ○○詐稱可代為申辦貸款，惟需先繳納保證金云云，丙○○
    不疑有他，乃於同年月5 日上午10時40分許前往臺東卑南郵
    局匯款1 萬2000元至「李青霞」指定之帳戶即乙○○上開左
    營南站郵局帳戶，後因「李青霞」又以保證金不足為由要丙
    ○○再匯款，丙○○即表示不願申貸，「李青霞」卻一再推
    託不願退還已收取之保證金，丙○○始知受騙。
二、案經丙○○訴由台灣高雄地方法院檢察署偵查聲請以簡易判
    決處刑。
    理  由
一、按被告以外之人於審判外之陳述，雖不符刑事訴訟法第一百
    五十九條之一至之四等四條之規定，然若當事人於審判程序
    中同意作為證據，法院審酌該言詞陳述或書面陳述作成時之
    情況，認為適當者，亦得為證據；又當事人、代理人或辯護
    人於法院調查證據時，知有刑事訴訟法第一百五十九條第一
    項不得為證據之情形，而未於言詞辯論終結前聲明異議者，
    視為有前項之同意，同法第一百五十九條之五定有明文。此
    立法意旨在於傳聞證據未經當事人之反對詰問予以核實，原
    則上先予排除。惟若當事人已放棄反對詰問權，於審判程序
    中表明同意該等傳聞證據可作為證據；或於言詞辯論終結前
    未聲明異議，基於尊重當事人對傳聞證據之處分權，及證據
    資料愈豐富，愈有助於真實發見之理念，且強化言詞辯論主
    義，使訴訟程序得以順暢進行，上開傳聞證據亦均具有證據
    能力。查本案告訴人丙○○之告訴狀、左營南站郵局帳戶（
    局號：004113、帳號042136）之開戶申請書及交易明細表等
    件，於具有被告以外之人書面陳述之性質者，均屬傳聞法則
    ，而經本院依法提示予以調查，檢察官及被告均對此未表示
    異議，且經本院審酌該書面作成時無違法情事，均應適宜為
    本案之證據，先此敘明。
二、訊據被告乙○○矢口否認有將其金融帳戶提供他人使用之犯
    行，辯稱：伊在921 地震那一年，至南投做工程做了1 個多
    月，郵局帳戶存摺就是於那段時間在工寮不見的，提款卡和
    印章都沒有遺失云云。經查：
（一）上開左營南站郵局帳戶（局號：004113、帳號：042136
      ）係被告本人申請開設一節，為被告自承不諱，且有郵政
      存簿儲金立帳申請書影本1 紙存卷可查，堪認該郵局帳戶
      確係由被告所申辦無誤。
（二）上揭告訴人丙○○因受詐騙而匯款1 萬2000元至被告上揭
      左營南站郵局帳戶之情節，業據告訴人指訴綦詳，復有上
      開左營南站郵局帳戶之交易明細資料在卷可稽，堪認告訴
      人確有因受他人詐騙而匯款進入被告上開郵局之事實。
（三）被告雖辯稱：該帳戶係於「921 大地震」後不久遺失，然
      921 大地震發生時間為88年9 月21日，而被告非但未曾於
      發現遺失後向警方報案或掛失帳戶，並曾於88年9 月21日
      至90 年5月29日間，有2 次掛失補發新存摺、1 次更換印
      鑑章、1 次申請提款卡之紀錄，且有多筆委發款項入戶，
      有上開交易明細表在卷可查，上開申辦補發新存摺、更換
      印鑑章、申請提款卡等事項，依郵局帳戶之使用規則，均
      需由本人親自辦理，是在該等事項申辦期間，該帳戶自應
      係在被告使用中，足見被告至少使用該帳戶至90年5 月29
      日，其辯稱於921 大地震後不久遺失云云，已難憑採。
（四）另就該等實際實施詐騙行為之人，渠等既知以他人之帳戶
      掩飾犯罪所得，則其應係聰明狡詐之徒，而非智能愚昧之
      人。渠等當知社會上一般正常之人，如其帳戶存摺、印章
      、提款卡遭竊或遺失，為防止他人拾得或竊得其存摺、提
      款卡之人盜領其存款或做為不法使用而徒增訟累，必於發
      現後立即報警或向金融機構辦理掛失止付。而於原帳戶所
      有人掛失止付後，渠等即無法以拾得或竊得之存摺、提款
      卡提領該帳戶內之存款，在此情形下，如仍以此帳戶作為
      其犯罪工具，則在渠等向他人詐騙，並誘使被害人將款項
      匯入該帳戶後，極有可能因帳戶所有人掛失止付而無法提
      領，渠等大費周章從事於犯罪之行為即失其意，而無法得
      償犯罪目的，此顯非該等財產犯罪份子所可能犯之錯誤。
      換言之，從事此等財產犯罪之不法集團，若非確知該帳戶
      所有人不會去報警或掛失止付，以確定其等能自由使用該
      帳戶提款、轉帳，其等應不至於以該帳戶從事於財產犯罪
      。再衡以被害人匯入款項至被告上述帳戶後，該筆匯款旋
      即經由他人以金融卡提領一空，此有前述帳戶存摺存款對
      帳單附卷可憑，更足見該詐騙之不法集團，於向被害人詐
      騙時，確有把握該帳戶不會被帳戶所有人掛失止付。綜上
      ，被告辯稱其帳戶遺失，並未將帳戶交予他人使用云云，
      殊不足採。而被告之上開帳戶，自90年5 月29日起，即長
      久未再使用，直至91年1 月15日時起，即再次出現多次存
      提紀錄，且已接近丙○○被詐騙之91年2 月5 日，是堪被
      告至遲已於91年1 月15日，即將上開帳戶之存摺、提款卡
      及密碼提供予詐欺份子使用一節。
（五）而金融帳戶存摺亦事關個人財產權益之保障，其專有性甚
      高，除非本人或與本人具有親密或信賴者，難認有何特殊
      理由交予他人使用，縱偶須交付他人使用，亦必深入瞭解
      用途及合理性，始會安心提供。再現今不法份子為掩飾其
      不法獲利行徑，及避免執法人員之追究處罰，經常誘使民
      眾提供金融機構帳戶存摺等資料，渠等再反覆以此帳戶供
      作對外詐騙或其他各種財產犯罪之不法用途使用，並藉此
      掩飾就各該重大犯罪所得財物，此種情形業經電視新聞及
      報章雜誌等大眾傳播媒體多所報導，政府亦極力宣導，期
      使民眾注意防範，是於一般人本於生活經驗及認識，在客
      觀上當可預見完全不相識或不甚熟識之人要求提供金融機
      構存款帳戶之存摺、提款卡及其密碼等供其使用之行徑，
      往往與利用該帳戶進行詐騙或其他財產犯罪有密切關連。
      被告係受過教育，有相當之社會經驗且心智成熟之人，對
      此應知之甚詳，其可預見將其帳戶交予他人使用，將可能
      有助於詐騙份子作為收取詐欺他人所得款項、財物之用途
      ，竟仍執意為之，則其主觀上當有任由該等不法份子使用
      其帳戶之故意無疑。
（六）綜上所述，被告辯稱其上開帳戶遺失云云，要屬卸責之詞
      ，顯不足採，本案事證明確，被告犯行洵堪認定，應依法
      論科。
三、被告將其帳戶提供與他人作為詐欺之用，所為係詐欺構成要
    件以外之行為，且無證據可資證明被告與該犯罪份子有犯意
    聯絡或行為分擔，核其所為，係犯刑法第30條第1 項前段、
    第339 條第1 項之幫助詐欺取財罪。被告僅係提供銀行帳戶
    存摺、提款卡及密碼，並未實際參與詐欺過程，應依刑法第
    30 條 第2 項規定論以幫助犯，並依正犯之刑度減輕其刑。
    原審以被告罪證明確，並審酌被告將帳戶提供他人詐欺取財
    使用，使不法之徒藉此輕易詐取財物，致檢警難以追查緝捕
    ，助長詐欺犯罪集團詐騙財物之犯罪風氣，紊亂社會交易秩
    序，且被告犯後飾詞否認犯行，未見悔意等一切情狀，量處
    有期徒刑3 月，並諭知易科罰金之折算標準，認事用法核無
    違誤。雖檢察官循告訴人請求提起上訴，以本件被告否認犯
    行為由，並未賠償告訴人損失為由，因認原審量刑過輕等語
    。惟法官於有罪判決中，究應如何量處罪刑，為實體法賦予
    審理法官裁量之刑罰權事項，法官行使此項裁量權，自得依
    據個案情節，參諸刑法第57條所定各款犯罪情狀之規定，於
    該法定刑度範圍內，基於合義務性之裁量，量處被告適當罪
    刑，是如非有裁量逾越或裁量濫用之明顯違法情事，自不得
    擅加指摘其違法或不當，即使上級審對下級審裁量權之審查
    ，亦應同此標準，用以保障法官不受制度內的異質干涉，以
    符憲法第80條所宣示獨立審判之真義。從而，原審業已審酌
    上開情節，量處有期徒刑3 月，並諭知易科罰金之折算標準
    ，其量刑又無顯然失當之處，則公訴人上訴指摘原判決量刑
    過輕而有不當，為無理由，應予駁回。
據上論斷，依刑事訴訟法第455 之1 第1 項、第3 項、第368 條
，判決如主文。
本案經檢察官甲○○到庭執行職務。
中    華    民    國    95    年    3     月    23    日
                  鳳山刑事第一庭  審判長法  官  陳志銘
                                        法  官  林芳華
                                        法  官  林勇如
以上正本證明與原本無異。
不得上訴。
中    華    民    國    95    年    3     月    23    日
                                        書記官  許雅惠
附錄所犯法條：
中華民國刑法第339條第1項：
(普通詐欺罪)
意圖為自己或第三人不法之所有，以詐術使人將本人或第三人之
物交付者，處5 年以下有期徒刑、拘役或科或併科1 千元以下罰
金。


司法院資訊處製作；財團法人民間司法改革基金會備份。
